臺灣高等法院臺南分院刑事判決　　　　　　　　九十三年度上訴字第五四號　Ａ
　　　上　訴　人
　　　即　被　告　乙　○　○
　　　指定辯護人　本院公設辯護人　丙　○　○
右上訴人因偽造有價證券等案件，不服臺灣台南地方法院九十一年度訴字第一三三四
號中華民國九十三年四月二十八日第一審判決（起訴案號：臺灣台南地方法院檢察署
九十一年度偵緝字第五九二、五九三、五九四、五九五號），提起上訴，本院判決如
左：
      主      文
原判決關於乙○○部分撤銷。
乙○○共同連續意圖為自己不法之所有，而侵占對於業務上所持有之物，處有期徒刑
拾月。
      事      實
一、緣乙○○之妻呂惠茹（經原審判處有期徒刑二年，緩刑四年確定）自民國八十九
    年五月十二日起至九十年五月二十二日止，受僱於亞米士科技有限公司（以下簡
    稱亞米士公司），於該公司台南辦事處擔任會計，掌理該公司台南辦事處之客戶
    票款整理，並負責保管該公司之空白支票及公司印章與公司負責人甲○○之私章
    （以下簡稱公司大小章）（並非支票印鑑章），為從事業務之人。乙○○竟於九
    十年二、三月間，為清償所積欠之賭債及清償積欠地下錢莊與信用卡之欠費，就
    附表一所示票據部分，與呂惠茹共同基於意圖為自己不法所有侵占及行使偽造私
    文書之概括犯意聯絡，由呂惠茹連續將其經手保管，該公司向其他客戶收取，如
    附表一所示之支票二十八張，票面金額共計新台幣（下同）三十二萬四千二百三
    十八元侵占入己後，未經亞米士公司之授權，擅自以其所保管之公司印章，先後
    於不詳時間盜蓋於附表一編號四至七、十、十一、十三、十五至十九、二十二至
    二十五所示支票背面，以偽造亞米士公司之背書後，向銀行提示行使，軋入如附
    表一所示之帳戶內，足生損害於亞米士公司、支票提示之託收支票銀行、付款銀
    行。嗣因呂惠茹突於九十年五月二十二日，以生病為由請假後即不知去向，經亞
    米士公司之負責人甲○○於九十年五月二十九日發現上情，清查帳目，並向銀行
    辦理掛失止付，始查悉上情。
二、案經亞米士公司訴由台南縣警察局永康分局報請暨委由告訴代理人鄭和傑律師訴
    請臺灣臺南地方法院檢察署檢察官偵查起訴。
      理      由
一、訊據被告乙○○對於前揭犯行，於警詢、檢察官偵查及原審均坦承不諱（見偵
    緝字第五九二號卷第十六頁、偵緝字第五九四號卷第十二頁反面、偵三卷第十七
    頁反面、第十二頁反面、原審卷（一）六六頁）。核與告訴人甲○○之指訴及證
    人即附表一編號二十八所示票據持票人陳翠英之男友即提示人證人周衛祺證述之
    情節相符，並有上開員工面試表、支票之客戶支票明細表、票據掛失止付通知書
    、營利事業登記證、支票影本、退票理由單影本、遺失票據申報書、掛失止付票
    據提示人資料查報表、照片、和解書等附卷可稽，是被告之自白與事實相符，應
    可採信。本案事證明確，被告犯行堪以認定，應依法論科。
二、核被告乙○○侵占亞米士公司附表一所示支票，所為係犯刑法第三百三十六條第
    二項之業務上侵占罪，其盜蓋公司章於支票，以偽造公司之背書，再將附表一所
    示支票軋入附表一所示帳戶部分，係犯刑法第二百十六條、第二百十條之行使偽
    造私文書罪。被告就盜用印章及偽造私文書之行為，分別為偽造私文書與行使偽
    造私文書之前階段行為與低度行為，爰均不另論罪。被告乙○○雖非亞米士公司
    之員工，並非從事業務之人員，然與從事業務之人員即已判決確定之共同被告呂
    惠茹就侵占前揭附表一所示票據及行使偽造附表一所示私文書之犯行間，有犯意
    聯絡及行為分擔，依刑法第三十一條第一項（業務侵占部分）及第二十八條（行
    使偽造私文書部分）之規定，應論以共同正犯。復被告乙○○就附表一所示侵占
    、行使偽造私文書犯行，時間緊接，犯罪構成要件相同，顯均係基於概括之犯意
    反覆為之，應依連續犯之規定均論以一罪，並加重其刑。被告乙○○所為連續業
    務上侵占罪、連續行使偽造私文書罪間，亦有方法、目的之牽連關係，依刑法第
    五十五條之規定，應論以較重之連續業務上侵占罪處斷。
三、公訴意旨另以：被告乙○○與共同被告呂惠茹，共犯附表二所示支票之侵占、偽
    造有價證券犯行（公訴人未起訴或追加起訴被告乙○○犯詐欺罪部分），因認被
    告乙○○就附表二所示支票部分，另涉有刑法第三百三十六條第二項之業務上侵
    占、刑法第二百零一條第一項、第二項之偽造有價證券及行使偽造有價證券罪嫌
    。經查公訴人指稱被告乙○○涉有此部分犯行，係以被告等就此犯行坦承不諱，
    核與告訴人甲○○指訴之情節相符，且有支票影本、票據止付通知書等附卷可證
    為據。然經原審查，被告及同案被告呂惠茹自檢察官偵查中起，均未就被告乙○
    ○涉犯此部分犯行予以坦承。且呂惠茹於原審審理中供稱：附表二所示支票部分
    ，乙○○是事後才知道的等語（見審理筆錄第十二頁）。而告訴人甲○○於警詢
    、檢察官偵查及原審審理中均未指稱，被告乙○○涉有此部分犯行。至支票影本
    、票據止付通知書等僅得以證明附表一所示支票，確經被告等侵占盜領之犯行，
    而無法證明乙○○就附表二所示支票部分，有何公訴人所指之犯行。依此足認尚
    無證據足資證明被告乙○○有為此部分犯罪，因公訴人認此部分犯行與前揭犯行
    間，為裁判上一罪之牽連關係，爰不另為無罪之諭知。
四、原審予以論罪科刑，固非無見，惟查：附表一編號二八之客票係由周衛祺提示，
    欲存入其女友陳翠英之000000000000號帳戶，因告訴人已掛失止付而退票，未兌
    現，後被告將該客票返還告訴人，由告訴人兌現之情，經證人周衛祺於警訊陳述
    甚明，並有支票正反面影本附原審卷二第四十頁可憑，該支票由亞米士公司兌領
    ，亦有台中商業銀行北台中分行九十二年五月十二日中北中字第224號函復原審
    卷二第五十七頁可按，故附表一編號二八所載入戶銀行台中商業銀行北台中分行
    ，戶名亞米士公司係亞米士公司合法行使權利，非被告犯行之一部分，故此記載
    應刪除。同樣情形，附表一編號二六係由太和堂製葯公司提示，係因被告呂惠茹
    提示，因告訴人已掛失止付而退票，未兌現，後被告將該客票返還告訴人，由告
    訴人交發票人太和堂製葯公司提示，此非被告犯行之一部，而原背書取款人應係
    呂惠茹，非太和堂製葯公司，原提示銀行係台灣中小企業銀行永康分行，而非台
    灣中小企業銀行安平分行之情，亦有支票背面及退票理由單可憑（見原審卷二第
    十三頁），原判決此部分記載，尚有未洽，被告上訴，雖未指責及此，惟原判決
    關於被告乙○○部分既有可議，應由本院將原判決關於被告乙○○部分撤銷改判
    ，爰審酌被告之品行、智識程度、犯罪之動機、侵占支票之金額及數量，已與告
    訴人等達成和解，並已清償所積欠之票款，暨犯罪後態度等一切情狀，量處有期
    徒刑十月，以示懲儆。被告正值壯年，竟不思上進，與其妻共同侵占妻子受僱公
    司之財物，其情節殊屬非是，雖已與告訴人和解，惟仍應受適當懲處，以儆來茲
    而不宜宣告緩刑，併此明。
據上論結，應依刑事訴訟法第三百六十九條第一項，第二百九十九條第一項，刑法第
二十八條、第三十一條第一項、第五十六條、第二百十條、第二百十六條、第三百三
十六條第二項、第五十五條、罰金罰鍰提高標準條例第一條，判決如主文。
本案經檢察官吳萃芳到庭執行職務。
中    華    民    國      九十三      年      九      月        八      日
          臺灣高等法院臺南分院刑事第三庭
                                      審判長法官  陳    義    仲
                                            法官  宋    明    蒼
                                            法官  楊    子    莊
右正本證明與原本無異。
被告不得上訴。
檢察官如不服本判決，應於判決送達後十日內向本院提出上訴狀，其未敘述理由者並
應於提出上訴狀後十日內向本院補提理由書（應附繕本)。
                                     法院書記官  王    全    龍
中    華    民    國      九十三      年      九      月      九      日
附錄法條：
第二百十條  (偽造變造私文書罪)
偽造、變造私文書，足以生損害於公眾或他人者，處五年以下有期徒刑。
第二百十六條  (行使偽造變造或登載不實之文書罪)
行使第二百十條至第二百十五條之文書者，依偽造、變造文書或登載不事項或使登載
不實事項之規定處斷。
